臺灣高等法院高雄分院民事判決　九十年度上易字第一六三號
　　上　訴　人　　台灣銀行
　　法定代理人　　李勝彥
　　訴訟代理人　　戊○○
　　複　代理人　　乙○○
　　被　上訴人　　丁○○
　　　　　　　　　丙○○
　　　　　　　　　己○○
右當事人間請求清償借款事件，上訴人對於中華民國九十年七月十一日台灣屏東地方
法院八十九年度訴字第一二二二號第一審判決提起上訴，本院判決如左：
　    主    　文
上訴駁回。
第二審訴訟費用由上訴人負擔。
  　  事實及理由
一、上訴人之法定代理人原為甲○○，嗣變更為李勝彥，並經具狀聲明承受訴訟，經
    核與法律規定相符，應予准許。
二、上訴人主張：被上訴人丙○○邀同被上訴人丁○○、己○○為連帶保證人，於民
    國八十七年十月十七日向上訴人之前身屏東縣東港信用合作社（下稱東港信合社
    ）借款新台幣（下同）一百萬元，約定利息按年息百分之十四計算，並自八十七
    年十一月起，分六十期，按月於每月十七日攤還本息，另約定逾期清償在六個月
    以內者，按上開利率百分之十，逾期在六個月以上者，其超過六個月部分，按上
    開利率百分之二十計算違約金，且如一期未按期清償，則喪失分期清償利益，全
    部債務視為到期。詎丙○○自八十九年一月十七日起即未依約繳付，全部債務已
    視為到期。經核算結果，尚有本金八十一萬一千零二十二元，及自八十九年一月
    十七日起之利息，並自八十九年二月十七日起之違約金未為清償。爰依消費借貸
　　及連帶保證之法律關係，於本院聲明，求為：(一)原判決廢棄。(二)被上訴人應連帶
　　給付上訴人八十一萬一千零二十二元，及自八十九年一月十七日起至清償日止，
　　按年息百分之十四計算之利息，並自八十九年二月十七日起至清償日止，逾期在
　　六個月以內者，按上開利率百分之十，逾期在六個月以上，其超過六個月部分，
　　按上開利率百之二十計算之違約金。(三)第一、二審訴訟費用由被上訴人連帶負擔
　　。
三、被上訴人則以：伊等並未向東港信合社借貸本件款項或為連帶保證人，上訴人所
    提借據等借款憑據上之簽名及印文均非真正，本件係東港信合社之主管許義雄冒
    用伊等名義所為，伊等亦未授權或委任許義雄代為借款等語為抗辯，而於本院聲
    明：(一)上訴駁回。(二)第二審訴訟費用由上訴人負擔。
四、上訴人主張被上訴人丙○○邀同被上訴人丁○○、己○○為連帶保證人，於八十
    七年十月十七日向東港信合社借款一百萬元之事實，固據提出借據為證，但被上
    訴人均否認有本件借款及為連帶保證人之情事，並否認該借據上簽名及印文之真
    正，且否認有授權或委任許義雄代辦借款，則本件之爭點應在於：(一)系爭借據上
    被上訴人名義之簽名及印文是否為真正。(二)被上訴人是否有授權或委任許義雄代
    辦本件借款事宜。
五、系爭借據上被上訴人名義之簽名及印文是否為真正部分：
  (一)按當事人主張有利於己之事實者，就其事實有舉證之責任；又私文書應由舉證人
    證其真正；另私文書經本人或其代理人簽名、蓋章或按指印或有法院或公證人之
    認證者，推定為真正，民事訴訟法第二百七十七條前段、第三百五十七條前段及
    第三百五十八條分別定有明文。又民事訴訟法第三百五十八條關於私文書經本人
    或其代理人簽名、畫押、蓋章或按指印者，推定為真正之規定，須其簽名、畫押
    、蓋章或按指印係本人或其代理人為之，在當事人間已無爭執或經舉證人證明者
    ，始得適用，亦有最高法院二十八年上字第一０號判例意旨可供參酌。
  (二)本件上訴人主張被上訴人向其借款之前開事實，固據其提出借據為證，惟被上訴
    人既否認該文書上簽名及印文之真正，則自應由上訴人就此文書之真正為舉證證
    明。經查，系爭借據上丁○○、己○○之簽名筆跡，與其二人在原審所當庭命書
    寫之簽名筆跡，在字體特徵、筆順走勢及勾勒方面，經肉眼觀察判斷，均有明顯
    之不同，且其中丁○○簽名部分，亦與上訴人提出主張為丁○○於八十七年十二
    月廿六日所親簽之授信約定書上之簽名筆跡不符；另己○○之簽名部分，亦與上
    訴人提出主張為己○○於八十七年二月二十一日及同年七月十二日所親簽之授信
    約定書上之簽名筆跡不符，此有各該授信約定書在卷可憑，況上開己○○名義之
    授信約定書上之簽名，經另案送請鑑定結果，亦與己○○親簽之筆跡不同，而與
    第三人許義雄所仿簽之筆跡相符，有內政部警政署刑事警察局九十年四月二十日
    刑鑑字第五二一九八號鑑驗通知書在卷可稽，則依前開證據資料為斟酌，上訴人
    顯無從舉證證明系爭借據上丁○○、己○○之簽名，係其二人所親簽。再者，系
    爭借據上己○○之印文，與上訴人主張為己○○所不否認另筆三百萬元借據上之
    印文，經肉眼觀察判斷，並不相同，有該另紙借據在卷可稽，而丁○○部分之印
    文，亦與上訴人提出上開授信約定書上之印文大小並不相同，可見上訴人亦無從
    舉證證明借據上印文之真正，則丁○○、己○○抗辯系爭借據上之簽名及印文並
    非真正等語，應屬可採，上訴人此部分之主張，尚難採信。
　(三)至被上訴人丙○○部分，系爭借據上之印文，經與上訴人提出主張為丙○○於八
　　十七年二月二十一日親簽之授信約定書上之印文，及另筆丙○○所不否認三百萬
　　元借據上之印文，以肉眼觀察判斷，即可判別其明顯不同。而借據上之簽名部分
　　，經本院將上訴人主張為丙○○所親簽之八十九年十月十八日台灣銀行對帳回單
　　、八十六年十月十五日高雄銀行授信約定書及印鑑卡、八十七年二月二十一日授
　　信約定書上有關丙○○之簽名部分，送請法務部調查局鑑定結果，亦認定借據上
　　之簽名與其他文書上之簽名，並不相符，有法務部調查局九十一年四月九日調科
　　貳字第０九一００一四七三九０號鑑定通知書在卷可稽，依此等證據所示，上訴
　　人亦無從舉證證明借據上丙○○之簽名及印文為真正，則丙○○抗辯系爭借據上
　　之簽名及印文並非真正等語，應屬可採，上訴人此部分之主張，亦難採信。
六、被上訴人是否有授權或委任許義雄代辦本件借款事宜部分。
  (一)上訴人主張被上訴人有授權或委任許義雄代辦本件借款之事實，係以己○○於八
    十七年四月十七日，以丙○○為連帶保證人，並委託許義雄向東港信合社代辦借
    款三百萬元，且己○○、丙○○均承認該三百萬元借據上之簽名係委由許義雄書
    寫，而主張就本件借款亦有委任許義雄全權處理，為其論據。然查，己○○、丙
    ○○雖不否認有委任許義雄於八十七年四月十七日向東港信合社借款三百萬元，
    但該筆借款與本件借款，係屬二筆不同時間之借款，而上訴人復無法提出就本件
    借款亦有委任之證據，則己○○、丙○○就三百萬元之借款雖有委任許義雄代辦
    ，亦難逕行推論就本件借款亦有委任；況證人許義雄於原審證稱「本件借款是我
    偷蓋被告之印章來辦理借款，借據中丙○○的簽名是我請別人寫的，己○○、丁
    ○○部分則是我簽的名；授信約定書也是我請別人寫的」等語，並就此事實向屏
    東地檢署自首，表明其未經知會被上訴人，私擅刻印或擅用被上訴人委為保管之
    印章，以被上訴人名義為借款人或保證人向東港信用合作社借款，有該刑事自首
    狀影本在卷可稽，則上訴人此部分論據，即難採信。
七、綜上所述，本件上訴人既無法舉證證明系爭借據上被上訴人之簽名及印文為真正
    ，及被上訴人有授權或委任許義雄代辦借款之情事，則其依消費借貸及連帶保證
    之法律關係，請求被上訴人應連帶給付尚未清償款項，即屬無據。原審為上訴人
    敗訴之判決，並駁回其假執行之聲請，即無違誤。上訴意旨指摘原判決不當，求
    予廢棄，為無理由，應予駁回。
八、據上論結，本件上訴為無理由，依民事訴訟法第四百四十九條第一項、第七十八
    條，判決如主文。
中　　華　　民　　國　　　　九十一　　　年　　　五　 　 月　　 三十　　 日
                                      臺灣高等法院高雄分院民事第二庭
~B1審判長法官　簡色嬌
~B2法　　　官　陳真真
~B3法　　　官　林紀元
右為正本係照原本作成。
不得上訴。
中　　華　　民　　國　　　　九十一  　　年　　  五  　　月    三十一  　日
~B法院書記官　張宗芳
　　　　　　　　　　　　　　　　　　　　　　　　　　　　　　　　　　　　Ｈ
